臺灣高雄地方法院刑事簡易判決　　　　 100年度簡字第3371號
公　訴　人　臺灣高雄地方法院檢察署檢察官
被　　　告　黃大資
上列被告因詐欺案件，經檢察官提起公訴（100年度偵字第265、
3185、3463號），因被告自白犯罪，本院認宜以簡易判決處刑（
原案號：100年度審易字第1458號），爰不經通常審理程序，裁
定逕以簡易判決處刑如下：
    主  文
黃大資幫助犯詐欺取財罪，處有期徒刑肆月，如易科罰金，以新
臺幣壹仟元折算壹日。
    事  實  及  理  由
一、本件犯罪事實及證據，除犯罪事實一所載被害人即證人「王
    勳」補充為「王勳」；證據部分補充「被告於本院準備程
    序中之自白」外，餘均引用如附件檢察官起訴書之記載。
二、按刑法上之幫助犯，係對於犯罪與正犯有共同之認識，而以
    幫助之意思，對於正犯資以助力，而未參與實施犯罪之行為
    者而言（最高法院75年度台上字第1509號、84年度台上字第
    5998號、88年度台上字第1270號判決意旨參照）。是以，如
    未參與實施犯罪構成要件之行為，且係出於幫助之意思提供
    助力，即屬幫助犯，而非共同正犯。查本件被告黃大資提供
    其與胞弟黃大澧之金融機構帳戶予他人使用，使他人得基於
    詐欺取財之犯意，向被害人施用詐術，致使被害人陷於錯誤
    而交付款項，以遂行詐欺取財之犯行，然被告單純提供其金
    融機構帳戶予他人使用之行為，並不等同於向被害人施以詐
    術行為，此外，復無其他證據證明被告有參與詐欺取財犯行
    之構成要件行為，故被告提供其金融機構帳戶予他人使用之
    行為，係對於他人遂行詐欺取財之犯行資以助力。是核被告
    黃大資所為，係犯刑法第30條第1 項前段、第339 條第1 項
    詐欺取財罪之幫助犯。又被告係幫助犯，已如前述，爰依刑
    法第30條第2 項規定，按正犯之刑減輕之。另被告黃大資以
    同時提供其與胞弟黃大澧2 人之帳戶資料之單一幫助行為，
    供犯罪集團為詐欺取財款項匯入之用，並使被害人陳文欽等
    5 人陷於錯誤，匯入款項至被告所提供之2 帳戶中，使該被
    害人等5 人均受有損害，係以一行為同時觸犯數幫助詐欺取
    財罪，侵害不同被害人之財產法益，為同種想像競合犯，應
    依刑法第55條規定，論以一幫助詐欺取財罪處斷（臺灣高等
    法院暨所屬法院96年法律座談會刑事類提案第7 號意旨參照
    ）。審酌被告黃大資隨意將己身及胞弟黃大澧之帳戶交付予
    他人使用，幫助詐欺集團成員行騙財物，造成被害人之損失
    ，並使國家追訴犯罪困難，危害社會交易秩序甚鉅，行為實
    有可議之處，惟念其並無前科紀錄，素行良好，有臺灣高等
    法院被告前案紀錄表1 份在卷可稽，復於本院審理時坦承犯
    行、深表悔意、態度尚佳，本院綜合上情，認檢察官求處被
    告有期徒刑3 月，尚屬過輕，爰審酌上述情節及其犯罪動機
    、目的、手段等一切情狀，量處如主文所示之刑，並考量被
    告之家庭經濟狀況及智識程度等情，併諭知其易科罰金之折
    算標準，以資懲儆。
三、依刑事訴訟法第449條第2項、第3項、第454條第2項，刑法
    第339條第1項、第30條第1項前段、第2項、第55條、第41條
    第1項前段，刑法施行法第1條之1，逕以簡易判決處如主文
    所示之刑。
四、如不服本判決，得自收受送達之日起10日內，向本院提起上
    訴。
中    華    民    國   100    年    7     月    13    日
                  高雄簡易庭    法  官  張  震
以上正本證明與原本無異。
如不服本判決，應於判決送達之日起10日向本院提出上訴書狀。
中    華    民    國   100    年    7     月    13    日
                                書記官  邱家銘
附本案論罪科刑之法條：
中華民國刑法第339條
意圖為自己或第三人不法之所有，以詐術使人將本人或第三人之
物交付者，處5年以下有期徒刑、拘役或科或併科1000元以下罰
金。
以前項方法得財產上不法之利益或使第三人得之者，亦同。
前二項之未遂犯罰之。
附件：
臺灣高雄地方法院檢察署檢察官起訴書
                                      100年度偵字第265號
                                     100年度偵字第3185號
                                     100年度偵字第3463號
    被      告  黃大資  男  48歲（民國○○年○月○○日生）
                        住高雄市○○區○○路146之2號5樓
                        之3
                        國民身分證統一編號：Ｚ000000000號
上列被告因詐欺案件，已經偵查終結，認應該提起公訴，茲將犯
罪事實及證據並所犯法條分敘如下：
        犯罪事實
一、黃大資明知國內社會上層出不窮之詐騙集團或不法份子為掩
    飾其不法行徑，隱匿其不法所得，逃避追查，並使用他人帳
    戶進行存提款與轉帳等行為，在客觀上可以預見一般取得他
    人帳戶使用之行徑，常與行財產犯罪所需有密切關聯，竟以
    縱有人持其存款帳戶作為詐騙之犯罪工具，亦不違其本意之
    幫助詐欺取財之犯意，於不詳民國99年10月24日18時6分前
    某日、時，在不詳地點，將其在臺灣土地銀行建國分行（下
    稱土地銀行）所申辦帳號000000000000號及其弟黃大澧（另
    為不起訴處分）所申辦渣打國際商業銀行九如分行（下稱渣
    打銀行）帳號00000000000000號之帳戶之存摺、提款卡及密
    碼，交付真實姓名年籍不詳之成年人使用。嗣該所屬詐騙集
    團成員取得上開帳戶存摺、提款卡後，即共同意圖為自己不
    法之所有，基於詐欺取財之犯意聯絡，分別為下列行為：(一)
    於99年10月24日15時59分許，以電話聯絡陳文欽，向陳文欽
    佯稱取消雅虎奇摩購物交易乙事，致陳文欽陷於錯誤，依指
    示於99年10月24日18時6分許，在屏東縣九如郵局之ATM自動
    櫃員機前，轉帳新臺幣（下同）2萬9,983元至上開黃大資土
    地銀行帳戶內，隨遭提領；(二)於99年10月24日17時許，以電
    話聯絡莊秀鳳，自稱為U-LIFE購物頻道服務人員，向莊秀鳳
    佯稱作業疏失誤設為分期付款乙情，致莊秀鳳陷於錯誤，依
    指示於99年10月24日18時23分許，在基隆市安樂區○○○路
    統一便利超商內之ATM自動櫃員機前，轉帳2萬9,989元至上
    開黃大資土地銀行帳戶內，隨遭提領；(三)於99年10月24日18
    時許，以電話聯絡黃昭君，自稱為雅虎拍賣及郵局客服人員
    ，向黃昭君佯稱購物誤設為分期付款乙情，致黃昭君陷於錯
    誤，於99年10月24日18時37分許，在高雄縣鳳山市（現改制
    為高雄市鳳山區）五甲土地銀行之ATM自動櫃員機前，轉帳
    1,000元至上開黃大資土地銀行帳戶內，隨遭提領；(四)於99
    年10月24日20時7分許，以電話聯絡林瓊芳，自稱為東森購
    物客服人員，向林瓊芳佯稱購買酵素洗衣粉，因刷卡程序錯
    誤，需取消退款乙情，致林瓊芳陷於錯誤，分別於99年10月
    24日21時24分許、同時32分許、同時34分許，均在臺北縣永
    和市（現改制為臺北市永和區○○○路302號渣打銀行之ATM
    自動櫃員機前，各轉帳10萬元、8萬4,000元、1,000元，共1
    8萬5,000元至上開黃大澧渣打銀行帳戶內，隨遭提領；(五)於
    99年10月22日17時15分許，以電話聯絡王勳，自稱為森森
    購物頻道人員，向王勳佯稱簽收分期付款問題乙情，致王
    勳陷於錯誤，於99年10月24日18時58分許，在高雄縣鳥松
    鄉仁美村（現改制為高雄市○○區○○里○○○路87之2號
    仁美合作金庫銀行ATM自動櫃員機前，轉帳1萬7,192元至上
    開黃大資土地銀行帳戶內，隨遭提領。嗣經陳文欽、莊秀鳳
    、黃昭君、林瓊芳、王勳發覺事有蹊蹺，報警處理，始知
    受騙。
二、案經黃昭君訴由高雄市政府警察局三民第二分局移送、高雄
    市政府警察局左營分局移送、王勳訴由臺北市政府警察局
    大安分局移送臺灣臺北地方法院檢察署呈請臺灣高等法院檢
    察署檢察長核轉本署偵辦。
        證據並所犯法條
一、證據清單及待證事實
  ┌──┬──────────┬─────────────┐
  │編號│  證  據  名  稱    │      待  證  事  實      │
  ├──┼──────────┼─────────────┤
  │ 一 │被告黃大資於偵查及偵│被告坦承上揭土地銀行帳戶為│
  │    │查中之供述          │其所申辦及黃大澧所有之上開│
  │    │                    │渣打銀行帳戶存摺、提款卡為│
  │    │                    │其所保管，均未掛失止付之事│
  │    │                    │實。惟辯稱：2本存摺、提款 │
  │    │                    │卡一起放在我口袋內，我帶出│
  │    │                    │去順便將3,500元存入銀行， │
  │    │                    │酒館上班10點要報到，凌晨4 │
  │    │                    │、5點自酒館下班，上午9點到│
  │    │                    │6點我在窗簾公司上班，我於 │
  │    │                    │99年10月24日下午3至5時之間│
  │    │                    │，在大昌路快到渣打銀行前自│
  │    │                    │己才發現都不見的，提款卡密│
  │    │                    │碼一個寫在存摺上，一個寫在│
  │    │                    │提款卡上，渣打銀行密碼1010│
  │    │                    │10，因為趕著上班，所以未立│
  │    │                    │即報警，99年3、4月我去牛郎│
  │    │                    │店應徵司機，之後擔任公關，│
  │    │                    │我看到報紙刊登牛郎店（即酒│
  │    │                    │館）被查到存摺，這間酒館是│
  │    │                    │詐騙集團開設，所以我懷疑我│
  │    │                    │的存摺、提款卡遺失在該店，│
  │    │                    │我當時是在東方帝國娛樂公司│
  │    │                    │擔任公關，後來提升為幹部，│
  │    │                    │要我繳3萬元，我沒有繳，我 │
  │    │                    │擔任公關加製裝費交了6萬5,0│
  │    │                    │00元，工作內容是陪客人喝酒│
  │    │                    │、跳舞，平均收入2,000到3,0│
  │    │                    │00元，一星期領1次薪水，進 │
  │    │                    │去就先繳2萬3,000元，訓練花│
  │    │                    │3個多月，沒有領到薪水，再 │
  │    │                    │繳其餘的錢財可以上班，我領│
  │    │                    │過1次現金1,050元云云。經查│
  │    │                    │，                        │
  │    │                    │(1)被告供稱於99年10月24日 │
  │    │                    │   下午3至5時間某時，發現 │
  │    │                    │   上開二帳戶之存摺及提款 │
  │    │                    │   卡均遺失，為何未在第一 │
  │    │                    │   時間內報警或向銀行掛失 │
  │    │                    │   止付，況黃大澧於99年10 │
  │    │                    │   月25日詢問被告渣打銀行 │
  │    │                    │   交易達10萬元以上乙事， │
  │    │                    │   為何被告告知黃大澧尚不 │
  │    │                    │   知渣打銀行遺失，且被告 │
  │    │                    │   已於當時知悉渣打銀行帳 │
  │    │                    │   戶交易達10萬元以上，卻 │
  │    │                    │   對其所辯上開一併遺失之 │
  │    │                    │   二帳戶不聞問，均啟人疑 │
  │    │                    │   竇。                   │
  │    │                    │(2)被告既怕忘記渣打銀行提 │
  │    │                    │   款卡密碼，而設定為1010 │
  │    │                    │   10，且其於偵查中亦記得 │
  │    │                    │   該密碼，又此為一般人皆 │
  │    │                    │   可輕易記住之密碼，何以 │
  │    │                    │   書寫在提款卡或存摺上， │
  │    │                    │   徒增帳戶存摺、提款卡遺 │
  │    │                    │   失而遭人提領帳戶內款項 │
  │    │                    │   之風險，此於常情相悖。 │
  │    │                    │(3)又縱若被告上開所辯遺失 │
  │    │                    │   上開二帳戶存摺、提款卡 │
  │    │                    │   乙事為真，何以撿得或拾 │
  │    │                    │   得之人無懼於帳戶所有人 │
  │    │                    │   於發現帳戶存摺、提款卡 │
  │    │                    │   遺失時報警處理或向銀行 │
  │    │                    │   掛失止付，致該帳戶遭列 │
  │    │                    │   為警示帳戶而無法進行存 │
  │    │                    │   提款作業，徒增遭查緝之 │
  │    │                    │   風險。綜上，被告上開所 │
  │    │                    │   辯稱顯係事後卸責之詞， │
  │    │                    │   委不足採。             │
  ├──┼──────────┼─────────────┤
  │ 二 │證人黃大澧於警詢及偵│上開渣打銀行帳戶為其所申請│
  │    │查中之證述          │及向銀行貸款50萬元，於領得│
  │    │                    │貸款當日即將存摺、提款卡及│
  │    │                    │該50萬元交由被告使用，於99│
  │    │                    │年10月25日接到一通簡訊，內│
  │    │                    │容為渣打銀行帳戶交易達10萬│
  │    │                    │元以上乙情，經詢問被告，被│
  │    │                    │告尚未知悉其渣打銀行存摺、│
  │    │                    │提款卡不見之事實。        │
  ├──┼──────────┼─────────────┤
  │ 三 │證人陳文欽於警詢中之│於上揭時、地，遭詐騙，而匯│
  │    │證述                │款2萬9,983元至上開被告所有│
  │    │                    │土地銀行帳戶內之事實。    │
  ├──┼──────────┼─────────────┤
  │ 四 │證人莊秀鳳於警詢中之│於上揭時、地，遭詐騙，而匯│
  │    │證述                │款2萬9,989元至上開被告所有│
  │    │                    │土地銀行帳戶內之事實。    │
  ├──┼──────────┼─────────────┤
  │ 五 │證人黃昭君於警詢中之│於上揭時、地，遭詐騙，而轉│
  │    │證述                │帳1,000元至上開被告所有土 │
  │    │                    │地銀行帳戶內之事實。      │
  ├──┼──────────┼─────────────┤
  │ 六 │證人林瓊芳於警詢中之│於上揭時、地，遭詐騙，而轉│
  │    │證述                │帳3筆共18萬5,000元至上開黃│
  │    │                    │大澧所有渣打銀行帳戶內之事│
  │    │                    │實。                      │
  ├──┼──────────┼─────────────┤
  │ 七 │證人王勳於警詢中之│於上揭時、地，遭詐騙，而轉│
  │    │證述                │帳1萬7,192元至上開黃大資所│
  │    │                    │有土地銀行帳戶內之事實。  │
  ├──┼──────────┼─────────────┤
  │ 八 │(一)被害人陳文欽所提供│(一)被告將其所有土地帳戶存摺│
  │    │  之郵政自動櫃員機交│  、提款卡及密碼交付予詐欺│
  │    │  易明細表1張、被害 │  集團使用，經詐欺集團成員│
  │    │  人莊秀鳳所提供之中│  向被害人陳文欽、莊秀鳳、│
  │    │  國信託交易明細表1 │  黃昭君，各詐騙2萬9,983元│
  │    │  張、被害人黃昭君土│  、2萬9,989元、1,000元得 │
  │    │  地銀行自動櫃員機存│  逞，而該帳戶內款項遭提領│
  │    │  戶交易明細表1張、 │  之事實。                │
  │    │  被害人王勳所提供│(二)被告將黃大澧渣打銀行帳戶│
  │    │  之合作金庫銀行自動│  存摺、提款卡及密碼交付予│
  │    │  櫃員機交易明細表1 │  詐欺集團使用，經詐欺集團│
  │    │  張、臺灣土地銀行建│  成員向被害人林瓊芳，詐騙│
  │    │  國分行99年11月12日│  3筆共18萬5,000元得逞，而│
  │    │  建存字第0990001590│  該帳戶內款項遭提領之事實│
  │    │  、0990001595號函附│  。                      │
  │    │  黃大資開戶基本資料│                          │
  │    │  及交易明細表各1份 │                          │
  │    │  等資料            │                          │
  │    │(二)被害人林瓊芳所提供│                          │
  │    │  之渣打銀行自動櫃員│                          │
  │    │  機交易明細表3張、 │                          │
  │    │  渣打國際商業銀行股│                          │
  │    │  份有限公司九如分行│                          │
  │    │  99年12月6日渣打商 │                          │
  │    │  銀九如字第09900121│                          │
  │    │  號函附黃大澧開戶基│                          │
  │    │  本資料及交易明細表│                          │
  │    │  1份               │                          │
  └──┴──────────┴─────────────┘
二、核被告黃大資所為，係犯刑法第339條第1項、第30條第1項
    之幫助詐欺取財罪嫌。被告上開一提供二帳戶之行為，致上
    開陳文欽等5位被害人遭詐騙之犯行，為想像競合犯，請從
    一重處斷。又被告係幫助他人犯罪，為幫助犯，請依刑法第
    30條第2項之規定，按正犯之刑減輕之。
三、依刑事訴訟法第251條第1項提起公訴。
    此    致
臺灣高雄地方法院
中    華    民    國   100    年    4     月    13    日
                          檢  察  官    呂幸玲
上正本證明與原本無異
中    華    民    國   100    年    4     月    21    日
                          書  記  官
中華民國刑法第339條
（普通詐欺罪）
意圖為自己或第三人不法之所有，以詐術使人將本人或第三人之
物交付者，處 5 年以下有期徒刑、拘役或科或併科 1 千元以下
罰金。
以前項方法得財產上不法之利益或使第三人得之者，亦同。
前二項之未遂犯罰之。
中華民國刑法第30條
（幫助犯及其處罰）
幫助他人實行犯罪行為者，為幫助犯。雖他人不知幫助之情者，
亦同。
幫助犯之處罰，得按正犯之刑減輕之。